【裁判字號】    97,易,1101
【裁判日期】    980429
【裁判案由】    違反毒品危害防制條例
【裁判全文】
臺灣屏東地方法院刑事判決              97年度易字第1101號
公  訴  人  臺灣屏東地方法院檢察署檢察官
被      告  丙○○
上列被告因違反毒品危害防制條例案件，經檢察官提起公訴（97
年度毒偵字第2175號），本院判決如下：
    主  文
丙○○施用第二級毒品，累犯，處有期徒刑拾月。
扣案之玻璃球壹個及塑膠吸管壹支均沒收銷燬之。
    事  實
一、丙○○前於民國92年間，因犯施用毒品案件，經本院以92年
    度毒聲字第665 號裁定送勒戒處所施以觀察、勒戒，因認無
    繼續施用毒品傾向，於92年6 月2 日釋放出所，並經臺灣屏
    東地方法院檢察署檢察官以92年度毒偵字第891 號為不起訴
    處分確定。丙○○復於上開觀察、勒戒執行完畢釋放後5 年
    內，於(1)96年間因犯施用毒品案件，經臺灣高雄地方法院以
    96年度簡字第958 號判決處有期徒刑5 月確定，嗣經該院以
    96年度聲減字第4119號裁定減刑減為有期徒刑2 月又15 日
    確定，並於97年1 月11日縮刑期滿執行完畢；(2)同年間，另
    因犯施用毒品案件，經本院以96年度簡字第1849號判決處有
    期徒刑6 月確定，並於97年4 月7 日易科罰金執行完畢。
二、詎丙○○猶不思戒除毒癮，復基於施用第二級毒品甲基安非
    他命之犯意，於97年10月1 日13時35分許為警採尿時起回溯
    120 小時內之某時（不含警力拘束時間），在不詳地點，以
    不詳方式，施用第二級毒品甲基安非他命1 次。嗣於97年10
    月1 日12時30分許，經警持本院97年度聲搜字第701 號搜索
    票前往丙○○位在屏東縣林邊鄉○○村○○路371 之1 號住
    處執行搜索，扣得玻璃球1 個及塑膠吸管1 支，並得丙○○
    同意採尿送驗，結果呈甲基安非他命陽性反應，始悉上情。
三、案經屏東縣政府警察局枋寮分局報請臺灣屏東地方法院檢察
    署檢察官偵查起訴。
    理  由
一、程序部分：
  (一)按被告之自白，非出於強暴、脅迫、利誘、詐欺、疲勞訊問
    、違法羈押或其他不當方法，且與事實相符者，得為證據，
    刑事訴訟法第156 第1 項定有明文。換言之，若被告之自白
    出於自由意思，且與事實相符，即有證據能力；反之，若被
    告遭非法取供，因其陳述非出於任意性，其所為陳述即無證
    據能力。被告丙○○於97年10月1 日警詢中自承其曾於97年
    9 月25日12時許，在其屏東縣林邊鄉○○村○○路371 之1
    號住處，以將安非他命置入扣案之玻璃球內並以火燒烤後，
    再以扣案之塑膠吸管吸食所產生氣體之方式，施用安非他命
    1 次（見警卷第3 頁至第7 頁），惟於檢察官偵訊及本院審
    理中翻異前詞，其於檢察官偵訊中稱：伊沒有吸毒，在警訊
    時有承認吸毒，警察踩伊的腳，伊就承認云云（見偵卷第4
    頁）；次於本院準備程序中稱：在警局承認施用毒品是因為
    臨時伊不知道如何解釋云云；又於本院審理時稱：製作筆錄
    過程的一半，警察有叫伊到旁邊，叫伊要考慮清楚，看筆錄
    要怎麼做云云（見本院98年4 月15日審判筆錄第8 頁至第9
    頁）。惟查，本件製作被告警詢筆錄過程中，並未有何對被
    告施以強暴、脅迫或是其他不正方法訊問，且被告及其父母
    在警詢筆錄製作之過程中，均未提出任何意見等情，亦經證
    人即當時製作被告警詢筆錄之員警甲○○、戊○○於本院審
    理時證述明確（見本院98年4 月1 日審判筆錄第4 頁至第7
    頁），況證人即被告之父母乙○○、丁○○亦就渠等於被告
    製作警詢筆錄過程中均在場乙節證述明確（見本院98年4 月
    15 日 審判筆錄第4 頁至第8 頁），則製作警詢筆錄過程中
    ，既有被告及製作筆錄員警以外之第三人在場，且本件又係
    被告之父母在場，衡情，渠等自當關心被告之情況，而觀注
    筆錄製作之過程，是製作筆錄員警應無對被告施以何強暴、
    脅迫或其他不正方法訊問之可能，故上開警員之證詞應屬可
    信。次查，被告有如事實欄第一部分所載之犯罪前科及入出
    監紀錄，有其臺灣高等法院被告前案紀錄表1 份在卷可按，
    堪認其對刑事偵查程序應非陌生，應當知悉承認犯行後之法
    律效果，若其確未施用毒品，理當極力辯駁撇清，衡情亦不
    致因一時恐懼，任意受警員指示，故意為虛偽之自白，致其
    自身面臨可能受有刑事處罰之危險；況參以被告於其警詢筆
    錄製作完成後，確曾閱覽該筆錄並認定無誤後簽名捺指印乙
    情，有卷附之警詢筆錄在卷可證；再參諸被告於本院審理時
    自陳：警察製作筆錄前，並無對伊施用強暴、脅迫或其他不
    正方法，只是伊聽說警察會打人，伊自己要如何陳述，在警
    察勸說我後，伊還是有決定權等語（見本院98年4 月15日審
    判筆錄第9 頁），堪信被告於警詢中並無何遭受刑求逼供之
    情事，而其警詢中所為之陳述，應係出於其自由意志，而具
    任意性甚明。然查，毒品施用後於尿液中排出之最長時限，
    受施用劑量、施用方式、個人體質及其代謝情況等因素影響
    ，因個案而異，一般可檢出之最長時限為海洛因服用後2 至
    4 天、安非他命1 至4 天、甲基安非他命1 至5 天、MDMA 1
    至4天 、FM2 2 至14天，Ketamine 2至4 天，此有行政院衛
    生署管制藥品管理局91年9 月23日管檢字第109652號函1 份
    附卷可稽（見本院卷第17頁），可知施用第二級毒品甲基安
    非他命後，尿液可檢出之最長時限為120 小時，而本件被告
    於警局之採尿時間為97年10月1 日13時35分許，此有本院公
    務電話紀錄1 紙（見本院卷第16頁）在卷可稽，是以被告於
    警詢中所陳述其施用安非他命之時間，明顯已逾本件被告尿
    液可檢出毒品反應之最長時限，故其於警詢所自陳關於施用
    安非他命之時間、地點及方式等情，應與本件無涉，則其所
    述，亦非屬被告本件施用第二級毒品甲基安非他命犯行之自
    白，尚不得作為本件認定被告犯罪之依據，惟被告於本件警
    詢中製作筆錄時，既無何遭警非法取供之情事，則其其他所
    為不利於己之陳述，自應認有證據能力。
  (二)按搜索，應用搜索票，刑事訴訟法第128 條第1 項定有明文
    。查被告丙○○於97年10月1 日12時30分許，經警持本院97
    年度聲搜字第701 號搜索票前往其位在屏東縣林邊鄉○○村
    ○○路371 之1 號住處執行搜索，並當場扣得玻璃球1 個及
    塑膠吸管1 支等情，業經被告於警詢中陳述明確（見警卷第
    4 頁），並有上開玻璃球1 個及塑膠吸管1 支扣案可證；復
    有本院97年度聲搜字第701 號搜索票影本1 紙、屏東縣警察
    局枋寮分局搜索扣押筆錄1 份、扣押物品目錄表1 紙（以上
    見警卷第8 頁至第12頁）在卷可查，自堪信為真實。被告於
    本院準備程序時稱：警察逼伊，不讓伊打電話通知伊家人云
    云，然本件承辦員警於執行搜索時，有出示證件及搜索票，
    當時被告之父母親在場，搜索過程中，被告及其父母皆無提
    出任何意見等情，業據證人即本件執行搜索員警甲○○、戊○○於本院審理時證述明確（見本院98年4 月1 日審判筆錄
    第2 頁至第6 頁）；而證人即被告之父母乙○○、丁○○於
    本院審理時亦陳述渠等確於當日搜索時在場（見本院98年4
    月15日審判筆錄第4 頁至第7 頁）；另被告於警詢中亦稱：
    「（問：警方於97年10月01日12時30分許，持屏東地方法院
    核發97年度聲搜字第701 號搜索票，前往屏東縣林邊鄉○○
    村○○路371-1 號你住處搜索，你本人是否有在場？）答：
    我本人及我父母親均有在場。」故本件執行搜索時，被告及
    其父母確有在場乙情灼然至明，被告上開辯稱警察不讓其打
    電話通知家人云云，自無可採。又被告及其父母既未於搜索
    過程中有何異議，被告亦未於本院審理過程中就該次搜索程
    序中有何不法之處提出抗辯，則該次搜索之適法性，自無疑
    義。
  (三)按被告以外之人於審判外之陳述，雖不符前4 條之規定（刑
    事訴訟法第159 條之1 至第159 條之4） ，而經當事人於審
    判程序同意作為證據，法院審酌該言詞陳述或書面陳述作成
    時之情況，認為適當者，亦得為證據。當事人、代理人或辯
    護人於法院調查證據時，知有第159 條第1 項不得為證據之
    情形，而未於言詞辯論終結前聲明異議者，視為有前項之同
    意，刑事訴訟法第159 條之5 定有明文。本件所引下列具有
    傳聞性質之證據，被告未爭執其證據能力，亦未於本案言詞
    辯論終結前對證據能力聲明異議，依上開規定，視為被告同
    意作為證據，且本院審酌該等證據並非非法取得，且依作成
    時之情況，並無何不當或瑕疵之情事，認均有證據能力。
二、訊據被告矢口否認有何於97年10月1 日13時35分許為警採尿
    時起回溯120 小時內之某時，在不詳地點，以不詳方式，施
    用第二級毒品甲基安非他命1 次之犯行，辯稱：警方在警察
    局對伊驗尿時，他是撿垃圾桶裡面的礦泉水瓶，讓伊排放尿
    液，伊懷疑警察在伊排放的尿液裡面加東西云云（見本院準
    備程序筆錄第2 頁）。經查：
  (一)被告經警徵得其同意於97年10月1 日13時35分許，在屏東縣
    政府警察局枋寮分局佳冬分駐所接受採尿，該尿液並經編列
    檢體編號為「SC0000000 號」，嗣經警於97年10月15日送台
    灣檢驗科技股份有限公司檢驗，經該公司先以EIA 酵素免疫
    分析法初步檢驗後，再以GC/MS 氣相層析/ 質譜儀法確認檢
    驗結果呈甲基安非他命類陽性反應等情，有台灣檢驗科技股
    份有限公司於97年10月27日出具之濫用藥物尿液檢驗報告1
    紙（見偵卷第8 頁）、屏東縣警察局枋寮分局偵辦疑似施用
    毒品尿液檢體送驗代號與真實姓名對照表1 紙、勘察採證同
    意書1 紙（以上見警卷第23頁至第24頁）及本院公務電話紀
    錄1 紙（見本院卷第16頁）在卷可稽。
  (二)復觀之該濫用藥物尿液檢驗報告，甲基安非他命類確認檢驗
    之數值為49490ng/ml，其檢驗數值明顯高於正常值數十倍，
    故被告施用第二級毒品甲基安非他命之事實，自堪認定。又
    施用甲基安非他命後24小時內約有服用量之70% 排泄在尿液
    中，一般而言，甲基安非他命服用後1 至5 天內，其尿液檢
    體中仍可檢測出甲基安非他命類陽性反應，有上開行政院衛
    生署管制藥品管理局函文附卷可參，足見被告確有在其被採
    取尿液前回溯120 小時內某時（不含警力拘束時間），施用
    第二級毒品海洛因1 次。被告雖為上揭辯解，然證人即本件
    查獲員警甲○○於本院審理時證稱：伊等為被告採尿時有按
    照警政署的採尿流程規定，規定是一次採兩瓶尿液，但因為
    統一的採尿瓶瓶口太小，伊等便先拿一個空的礦泉水寶特瓶
    ，將寶特瓶割掉一半，讓被告採尿後，再將被告的尿液分裝
    到兩個採尿瓶內，伊等確定採尿瓶是乾淨的，也有先拿給被
    告看，在製作被告筆錄跟採尿的過程，被告的父母全程在場
    ，從搜索到採尿過程，被告及其父母都沒有提出任何意見等
    語明確（見本院98年4 月1 日審判筆錄第2 頁至第5 頁）；
    另證人即本件查獲員警戊○○於本院審理時證稱：本件採尿
    過程伊沒有參與，採尿是在警局後面的洗手間，所以伊沒有
    看到，但後來從寶特瓶分裝到採尿瓶時，伊有看到，因為採
    尿瓶的瓶口比較小，需先使用其他容器採尿完後再分裝到採
    尿瓶，在採尿前都會先給被告看過採尿的容器，到目前為止
    沒有碰過有被告對採尿容器有意見，伊等都使用乾淨的容器
    ，製作筆錄時，被告父母親坐在派出所辦公室沙發上，可以
    看到筆錄製作過程，搜索跟製作筆錄的過程，被告跟其父母
    均無意見等語明確（見上開審判筆錄第5 頁至第8 頁）；再
    證人即被告之父母乙○○、丁○○於本院審理時均證稱：當
    天採尿時，被告沒有說塑膠瓶不乾淨不要排尿在裡面，被告
    也沒有說因父母沒有跟來看所以不要驗尿，伊等沒有向警察
    抗議塑膠瓶沒有先經伊等檢視，伊等也沒有向警察抗議沒有
    讓伊等跟被告去排尿等語明確（見本院98年4 月15日審判筆
    錄第3 頁至第8 頁），堪認就本件採尿過程，被告及其父母
    均始終在場，而渠等皆未於上開程序進行中提出異議，自難
    認本件查獲員警於就上開採尿所進行之程序有何違法、不當
    之處。另依卷附之照片觀之（見警卷第15頁），警局所使用
    之統一規格採尿瓶，其瓶口小且瓶身短，若以之直接供被告
    排尿，顯有不便，故上開證人甲○○、戊○○所述，需另以
    礦泉水保特瓶供被告排尿後再行分裝至統一規格採尿瓶乙情
    ，亦屬合理，而證人丁○○證稱：被告排尿是用礦泉水瓶，
    礦泉水瓶空空的，裡面沒有任何東西，伊有看到等語明確（
    見本院98年4 月15日審判筆錄第6 頁）；又被告於本院準備
    程序時亦陳稱：礦泉水瓶裡面沒有東西，只是有未乾之水份
    等語（見本院準備程序筆錄第2 頁）；再被告於警詢時陳稱
    ：「（問：警方於97年10月1 日13時35分許，在佳冬分駐所
    內所採取之尿液二瓶是否為你所有；所用空瓶是否乾淨無誤
    ；當面封印你有何意見；）該尿液是我所有無誤。空瓶乾淨
    。是當我面封印無誤」（見警卷第6 頁），堪認本件警方提
    供予被告採尿所用之礦泉水瓶及採尿瓶均乾淨，並未含有何
    足生影響於本件尿液鑑定結果之不明成分物品在內至明。被
    告雖空言指摘其懷疑警察在其排放之尿液裡面加東西云云，
    然既無何證據足資證明本件承辦員警確有捏造事實、違法取
    證之情事，則承辦員警本其查緝犯罪所為之採集尿液行為及
    過程，自應受到合法、正確之推定，被告上開所辯，即未可
    採。
  (三)綜上所述，被告前開所辯，係屬卸責之詞，不足採信。被告
    顯係於本件為警採尿時起回溯120 小時內某時（不含警力拘
    束時間），在不詳地點，以不詳方式，故意施用第二級毒品
    甲基安非他命1 次，應堪認定。
三、按毒品危害防制條例於92年7 月9 日修正公布，自93年1 月
    9 日施行，其中第20條、第23條將施用毒品之刑事處遇程序
    ，區分為「初犯」及「5 年內再犯」、「5 年後再犯」。依
    其立法理由之說明：「初犯」，經觀察、勒戒或強制戒治後
    ，應為不起訴處分或不付審理之裁定；經觀察、勒戒或強制
    戒治執行完畢釋放後，「5 年內再犯」者，因其再犯率甚高
    ，原實施之觀察、勒戒及強制戒治既已無法收其實效，爰依
    法追訴或裁定交付審理。至於經觀察、勒戒或強制戒治執行
    完畢釋放後，「5 年後再犯」者，前所實施之觀察、勒戒或
    強制戒治已足以遮斷其施用毒品之毒癮，為期自新及協助其
    斷除毒癮，仍適用「初犯」規定，先經觀察、勒戒或強制戒
    治之程序。從而依修正後之規定，僅限於「初犯」及「5 年
    後再犯」二種情形，始應先經觀察、勒戒或強制戒治程序。
    倘被告於5年 內已再犯，經依法追訴處罰，縱其第3 次（或
    第3 次以上）再度施用毒品之時間，在初犯經觀察、勒戒或
    強制戒治執行完畢釋放5 年以後，已不合於「5 年後再犯」
    之規定，且因已於「5 年內再犯」，顯見其再犯率甚高，原
    實施觀察、勒戒或強制戒治，已無法收其實效，即應依該條
    例第10條處罰，最高法院95年度第7 次刑事庭會議決議意旨
    可資參照。本件被告如事實欄第一部分所示，前於92年間，
    因施用毒品案件，經本院以92年度毒聲字第665 號裁定送勒
    戒處所施以觀察、勒戒，因認無繼續施用毒品傾向，於92年
    6 月2 日釋放出所，復於上開觀察、勒戒執行完畢釋放後5
    年內，於96年間因施用毒品案件，經臺灣高雄地方法院以96
    年度簡字第958 號判決處有期徒刑5 月確定；又於同年間，
    因施用毒品案件，經本院以96年度簡字第1849號判決處有期
    徒刑6 月確定等情，有臺灣高等法院被告前案紀錄表1 份在
    卷可按，則被告本件施用第二級毒品犯行，雖係在上開觀察
    、勒戒執行完畢釋放後5 年後所為，然被告在觀察、勒戒執
    行完畢後釋放後5 年內曾有施用毒品犯罪之前科紀錄，縱被
    告本件施用毒品犯行之犯罪時間係在觀察、勒戒執行完畢釋
    放後5 年後，揆諸上開決議意旨，仍得依法追訴、處罰。故
    本件事證明確，被告犯行堪以認定，自應依法論科。
四、查甲基安非他命係屬毒品危害防制條例第2 條第2 項第2 款
    所規定之第二級毒品，故核被告所為係犯毒品危害防制條例
    第10條第2 項之施用第二級毒品罪。被告非法持有第二級毒
    品安非他命之低度行為，已為其進而施用之高度行為所吸收
    ，故不另論罪。又被告有如事實欄第一部分所示之論罪科刑
    執行情形，有上開被告前案紀錄表存卷可佐，其於有期徒刑
    執行完畢後，5 年以內故意再犯本件有期徒刑以上之施用第
    二級毒品罪，為累犯，應依刑法第47條第1 項加重其刑。爰
    審酌被告正值青年，身體健全，卻不知潔身自愛而沾惹毒品
    ，又前曾因施用毒品案件，經觀察、勒戒及刑之執行後，仍
    再犯本件之罪，足見其毫無悔意，戒癮之意志力甚為薄弱，
    又事後否認犯行，於本院審理時飾詞狡卸，徒生司法資源之
    耗費，犯後態度實屬不佳暨其生活狀況、智識程度等一切情
    狀，量處如主文所示之刑，以資懲儆。另檢察官起訴書雖認
    被告係於97年10月1 日13時40分為警採尿前72小時內某時許
    ，施用第二級毒品甲基安非他命1 次，然施用甲基安非他命
    後24小時內約有服用量之70% 排泄在尿液中，一般而言，甲
    基安非他命服用後1 至5 天內，其尿液檢體中仍可檢測出甲
    基安非他命類陽性反應乙節，有上開行政院衛生署管制藥品
    管理局函文附卷可稽，而本件被告之採尿時間為97年10月1
    日13時35分許乙情，已認定如上，故應認本件被告施用第二
    級毒品甲基安非他命之時間應係97年10月1 日13時35分許為
    警採尿時起回溯120 小時內之某時（不含警力拘束時間），
    檢察官上開認定，容有誤會，附此敘明。
五、按刑法第38條規定之沒收，為從刑之一種，具有刑罰及保安
    處分之性質，且與主刑有從屬關係，依主從不可分原則，應
    於裁判時附隨於主刑而宣告，故該條第1 項第1 款至第3款
    規定之沒收物，須與犯罪有直接關係並於犯罪事實中有具體
    之記載，始能於判決主文宣示沒收，然該條第2 項規定同條
    第1 項第1 款之違禁物，不問屬於犯人與否沒收之，第40條
    但書復規定違禁物得單獨宣告沒收，則與該犯罪無直接關係
    而於犯罪事實中未具體記載之違禁物，應由檢察官另行聲請
    單獨沒收，惟該與被告犯罪無直接關係之違禁物，檢察官於
    起訴書內已明應依法沒收者，應認檢察官已聲請沒收，為
    避免司法資源之浪費，仍得於判決時併宣告沒收；毒品危害
    防制條例第18條第1 項前段規定：「查獲之毒品及專供製造
    或施用毒品之器具，不問屬於犯人與否沒收之」，此項規定
    係刑法第38條之特別規定，仍有上開原則之適用，最高法院
    著有91年度台非字第67號判決可資參照。扣案之玻璃球1 個
    及塑膠吸管1 支，經鑑定結果，均呈現甲基安非他命陽性反
    應，有屏東縣警察局枋寮分局查獲毒品初步檢驗報告單2 紙
    附卷可憑，堪認上開物品已與甲基安非他命無法析離，應視
    為查獲之第二級毒品甲基安非他命而屬違禁品無誤，被告雖
    於警詢中坦承其以上開工具施用安非他命，然其所陳業經本
    院認定與本件犯罪事實無涉，則上開扣案物品自不得於本件
    被告論罪科刑之主文項下為沒收銷燬之諭知，惟檢察官於起
    訴書內就上開扣案物品已明應依法沒收銷燬，參諸前揭說
    明，自應由本院併依毒品危害防制條例第18條第1 項前段宣
    告沒收銷燬之。
據上論斷，應依刑事訴訟法第299 條第1 項前段，毒品危害防制
條例第10條第2 項、第18條第1 項前段，刑法第11條、第47條第
1 項，判決如主文。
本案經檢察官廖華君到庭執行職務
中    華    民    國    98    年    4    月    29     日
                  刑事第五庭  審判長法  官  石家禎
                                    法  官  林家聖
                                    法  官  程士傑
以上正本證明與原本無異。
如不服本判決應於收受判決後10日內向本院提出上訴書狀，並應
敘述具體理由；其未敘述上訴理由者，應於上訴期間屆滿後20日
內向本院補提理由書（均須按他造當事人之人數附繕本）「切勿
逕送上級法院」。
中    華    民    國    98    年    4     月    29    日
                                    書記官  孫秀桃
附錄論罪科刑法條：
毒品危害防制條例第10條第2 項
施用第二級毒品者，處 3 年以下有期徒刑。


司法院資訊處製作；財團法人民間司法改革基金會備份。
